臺灣桃園地方法院民事裁定　　　　　　　　96年度聲字第58號
聲　請　人　未○○
　　　　　　丁○
　　　　　　丙○
上　一　人
法定代理人　寅○○
　　　　　　乙○○
聲　請　人　丑○○
上　一　人
法定代理人　辛○○
　　　　　　午○○
聲　請　人　巳○○
　　　　　　辰○○
上　二　人
法定代理人　子○○
　　　　　　卯○○
聲　請　人　己○○
　　　　　　庚○○
上　二　人
法定代理人　癸○○
　　　　　　戊○○
共同代理人　壬○○
相　對　人　甲○○
上列聲請人聲請返還提存物事件，本院裁定如下：
    主      文
聲請駁回。
聲請程序費用由聲請人負擔。
    理      由
一、按返還擔保金，依民事訴訟法第106條準用第104條之規定，
    須符合：(1)應供擔保之原因消滅者；(2)供擔保人證明受擔
    保利益人同意返還者； (3)訴訟終結後供擔保人證明已定20
    日以上之期間催告受擔保利益人行使權利而未行使，或法院
    依供擔保人之聲請，通知受擔保利益人於一定期間內行使權
    利並向法院為行使權利之證明而未證明者之要件，法院始得
    裁定返還擔保金。又所謂應供擔保原因消滅，係指必待無損
    害發生，或債權人本案勝訴確定，或就所生之損害已經賠償
    時，始得謂供擔保之原因消滅（最高法院53年台抗字第279
    號判例可資參照）。
二、本件聲請意旨略以：聲請人因與相對人間請求債務人異議之
    訴事件（即本院94年度訴字第847 號），前依本院94年度聲
    字第922 號民事裁定，為擔保相對人因停止本院82年度執字
    第5310號強制執行事件之強制執行程序可能受到之損害，曾
    提供新臺幣（下同）1,779,766 元為擔保金，並以本院94年
    度存字第2435號提存事件提存後，聲請停止上開強制執行事
    件之強制執行程序在案。惟前開債務人異議之訴事件，業因
    兩造於民國95年7 月5 日向本院陳明合意停止訴訟時起逾四
    個月未聲請續行訴訟，經本院函知依法視為聲請人撤回其訴
    ，而告終結，聲請人旋於此視為撤回起訴後，對相對人提起
    本院95年度訴字第1887號債務人異議之訴事件，並聲請本院
    以95年度聲字第1789號民事裁定，准予供擔保後，停止上開
    強制執行事件之強制執行程序，故聲請人以上開94年度存字
    第2435號提存事件所提供之擔保金1,779,766 元供擔保之原
    因已消滅，爰依民事訴訟法第104 條第1 項第1 款之規定聲
    請返還擔保金，並提出本院94年度存字第2435號提存書、95
    年度存字第6968號提存書、桃院木民溫94年度訴字第847 號
    函、本院94年度聲字第922 號裁定、95年度聲字第1789號裁
    定（以上均為影本）各乙份為證。
三、聲請人所主張之事實，經本院調閱上開相關卷宗查核屬實，
    惟按聲請人供擔保停止執行，其擔保之原因係聲請人若因債
    務人異議之訴敗訴確定，相對人原可早日達其執行之目的，
    因聲請人提供擔保停止執行，致須俟債務人異議之訴判決確
    定始能執行，就其間相對人所受之損害，則以聲請人提供之
    擔保作為賠償之用。本件聲請人於查封之不動產拍定後提供
    擔保聲請停止強制執行，致拍賣所得之價金因此無法分配予
    相對人，執行目的尚無法達成，依上述說明，相對人即有因
    停止執行而受損害之可能，而聲請人亦未證明相對人無損害
    發生，自難謂其應供擔保之原因消滅。此外，聲請人復未能
    證明相對人已同意返還提存物，或聲請人對相對人提起之債
    務人異議之訴業已訴訟終結，且聲請人已於訴訟終結後定20
    日以上之期間，催告受擔保利益人行使權利而未行使，因之
    ，聲請人之聲請不符合返還擔保金之要件，自不能准許。至
    於聲請人雖另提最高法院49年度臺抗字第14號裁定及裁判要
    旨作為其供擔保原因消滅之參考依據，然查，該裁判案例情
    形係債務人就強制執行之裁定，業已提起執行異議之訴敗訴
    確定，經該院認為債務人即無因假扣押所受之損害發生，而
    認應供擔保原因消滅，其情形與本件債務人異議之訴尚未確
    定之情況不同，自不能逕予援引作為本件之參考，附此敘明
    。
四、依民事訴訟法第95條、第78條，裁定如主文。
中　　華　　民　　國　　96　　年　　 1　　月　　30　　日
                  民事第一庭    法　官　陳婉玉
以上正本係照原本作成
如不服本裁定應於送達後10日內向本院提出抗告狀，並繳納抗告
費新臺幣1,000 元
中　　華　　民　　國　　96　　年　　1 　　月　　30　　日
                    　　　　　　書記官　劉雅玲
